臺灣臺東地方法院刑事判決　　　　　　　　　　　　　九十二年度訴字第一五號
　　公　訴　人　臺灣臺東地方法院檢察署檢察官
　　被　　　告　甲○○
　　選任辯護人　邱聰安律師
右列被告因毒品危害防制條例案件，經檢察官提起公訴（九十二年度偵字一一七五號
、九十二年度毒偵字第一二二號），本院判決如左：
    主  文
甲○○連續販賣第貳級毒品，處有期徒刑捌年。扣案之第貳級毒品貳包（含袋共重
點零玖公克、淨重共貳點伍公克）沒收銷燬之。販賣毒品所得之新臺幣壹萬陸仟捌
佰元，沒收之，如全部或一部不能沒收時，以其財產抵償之。
    事  實
一、甲○○於民國八十七年間，曾因妨害自由案件，經臺灣高等法院花蓮分院判處有
    期徒刑三月，緩刑三年，於八十八年四月七日確定，而在緩刑期內，明知安非他
    命係中央主管機關明令公告之禁止調製、調劑、輸入、輸出、轉讓或販賣之第二
    級毒品，竟仍基於意圖營利之概括犯意，於九十一年二月間起至九十二年四月間
    止，在臺東縣臺東市○○路○段五十二號住處二樓房間內及己○○所有臺東縣卑
    南鄉○○村○○路一九七號供丙○○居住之處所，以新臺幣（下同）一千元或二
    千元之價格，連續販賣第二級毒品安非他命十餘次予丙○○施用；再於九十二年
    四月二十四日中午十二時許，在上開丙○○位於臺東縣臺東市○○路一九七號住
    處，以五千元之價格，販賣第二級毒品安非他命二包（含袋共重三‧○九公克、
    淨重共二‧五三公克）予丙○○施用（丙○○施用第二級毒品安非他命之犯行，
    經觀察、勒戒後，認無繼續施用傾向，業經臺灣臺東地方法院檢察署檢察官為不
    起訴之處分確定）；後於九十二年四月二十五日十七時許，在丙○○前開居住處
    所內，經臺東憲兵隊人員持本院核發之搜索票搜索查獲，並扣得前開購得之第二
    級毒品安非他命二包，而循線查悉上情。
二、甲○○復基於同一意圖營利之概括犯意，先於九十一年三月間某日晚上八、九時
    許，在其前揭住處外，以五百元之價格，販賣第二級毒品安非他命一小包予乙○○施用（乙○○施用第二級毒品安非他命之犯行，另案送執行觀察、勒戒處分）
    ，甲○○收受五百元之價款後，即到別處取貨，並於拿到貨後，交付第二級毒品
    安非他命一小包予乙○○；乙○○再於同年八月底，到甲○○上開住處外，向甲○○購買五百元之第二級毒品安非他命，但因身上只有三百元之現款，故僅交付
    三百元予甲○○收受，並言明欠款二百元，日後清償，甲○○得款後，即到其住
    處二樓取貨，並將第二級毒品安非他命一小包從住處二樓窗戶丟給乙○○收受；
    後於九十一年九月三十日二十時十五分許，乙○○又至甲○○住處外，向甲○○
    購買第二級毒品安非他命一千元，甲○○收款後，隨即駕駛其所有之車牌號碼七
    Ｓ─一○五○號自用小客車搭載乙○○前往同縣卑南鄉鎮樂地區拿貨，並將所取
    得之第二級毒品安非他命一包（含袋重○‧六公克）於車內交付予乙○○，旋即
    駕車載乙○○返家，而於同日二十時五十分許，途經同縣太麻里鄉○○村○○○○道路旁，為警攔檢查獲，並在上開自用小客車內，扣得上開購得之第二級毒品
    安非他命一包。
三、案經臺東縣憲兵隊移送及臺東縣警察局大武分局報請臺灣臺東地方法院檢察署檢
    察官偵查起訴。
    理  由
一、訊據被告甲○○矢口否認有為右揭販賣第二級毒品安非他命之犯行，辯稱：伊絕
    未販賣安非他命予丙○○，亦未拿安非他命給丙○○；至於乙○○部分，伊係與
    乙○○共同出資向己○○購買安非他命云云。惟查：
    (一)右開事實，業經證人丙○○、乙○○分別於檢察官偵查中及本院審理時到庭具
      結證稱屬實，並有警卷所附查獲證人乙○○所購得安非他命一包（毛重○‧六
      公克）之彩色照片三張及如事實欄所列扣案之第二級毒品安非他命在卷可稽。
    (二)被告於本院調查時當庭供稱：「我從窗戶丟安非他命那一次，是第二次，證人
      （即乙○○）拿三百元給我那一次。當時因為沒有人賣五百元，所以我自己出
      七百元再去向己○○拿，拿回來後，我叫證人到我家施用，但是他不要，所以
      我才從二樓窗戶丟安非他命下來給他。第一次是他拿五百元給我後，他人在廟
      裡面等我，我去拿貨回來後，當著證人的面分二包，問證人要哪壹包由他選。
      」云云（見本院九十二年七月二十一日訊問筆錄第十頁）。惟經本院命證人乙○○與被告當庭對質結果，證人乙○○仍具結堅稱：「我拿五百元給被告後，
      被告有出去拿貨，沒有多久就回來，就拿二個紙包，裡面的安非他命有多少，
      我也不知道，我就自己拿壹包離開。回到家裡才打開紙包，裡面的安非他命只
      有一點點。」、「（問：被告拿給你的時候，是已經分好二包或是當場倒到紙
      包上？）我沒有看到他在倒安非他命，他拿給我選的時候就是二包。」、「（
      問：第二次被告收了你的三百元，是否就直接上二樓拿安非他命，直接將安非
      他命丟下來給你？）他拿了我的三百元後，就直接回家，過了一下子他就在二
      樓窗戶叫我，將安非他命丟下來給我。」、「（問：被告當時回家後，有無出
      去調貨？）沒有。」、「（問：被告在將安非他命丟下來給你之前，有無問你
      二包安非他命你要哪壹包或是直接就丟壹包安非他命給你？）他是用紙包著壹
      包安非他命就直接丟給我，並沒有拿二包安非他命問我要哪壹包。」等語（詳
      本院上開訊問筆錄第十、十一頁）。足認被告供稱其第一次購買安非他命回來
      後，在證人乙○○面前平分二包，並由證人挑選一包，及其第二次收到證人乙○○交付之三百元後，即外出向己○○買安非他命交付予證人等情，均與證人
      乙○○前揭證詞不符，自難遽予採信；參之被告自承其收受證人乙○○之三百
      元價款後，立即至己○○住處購買安非他命，並返回其住處，而從住處二樓窗
      戶將安非他命丟給證人乙○○乙節，惟被告苟係於收受三百元價金後，即外出
      幫證人乙○○購買安非他命，其大可於返回住處時，當面將安非他命交付予在
      其住處外面等候之證人乙○○，豈有捨棄此一正常交貨方式，而輾轉先上住處
      二樓，再從住處二樓將安非他命丟給證人乙○○之理？是被告此部分之辯詞，
      違情悖理，顯不足採。
    (三)按目前社會上非法販賣安非他命犯罪之型態不一，有所謂「大盤」、「中盤」
      或「小盤」販賣者，亦有吸食者彼此之間偶而互供有無之零星交易者，在屬前
      者之情形（即大中小盤），經深入查證，如機會掌握得宜，或許可查獲與非法
      販賣安非他命有關之販賣工具（諸如電子秤、帳冊、分裝袋等物）或多數知情
      或購買者等證人之證詞，以作為法院判決認定之依據，然在後者之情形（即吸
      食者之間偶發性零星交易），因該種零星交易犯罪行為，在性質上本無須使用
      任何販賣工具，亦無須記載帳冊，且其交易時間短暫（僅須數秒之時間），交
      易方法簡單隱密（在不易為人注意之場所一手交錢，一手交貨），交易對象單
      純（買方僅一人），交易時未必有他人在場知悉其事，亦無所謂犯罪之被害人
      ，在被告堅不承認其犯行之情況下，茍非警方事先獲知情報而埋伏於交易現場
      當場查獲，否則往往僅能在事後依據購買者之供出來源作為認定事實之主要依
      據，法院縱再作深入之調查，基於該種犯罪之性質所侷限，亦無從查得其他直
      接明顯之關連性物證以為補強佐證，其有效之調查途徑在客觀上顯然已告窮盡
      。本件被告涉嫌非法販賣安非他命予證人丙○○、乙○○之犯罪型態即屬此類
      情形之標準型態，惟法院固不應僅憑購買者片面之指證，不查明是否與事實相
      符即遽行據以認定被告之非法販賣安非他命犯行，亦不應不調查其他相關事證
      ，即片面依購買者之指證而認定被告犯罪，然於此不得不予特別指明者，即安
      非他命購買者所為不利於被告之指證在證據法則上亦屬「人證」之一種，與「
      被告之自白」經法律特別規定不得作為認定事實唯一證據之情形顯然不同，茍
      購買者之指證並無「重大」矛盾瑕疵，亦未違背經驗法則與論理法則，且核與
      案件之其他相關事實（如有吸用安毒之背景、彼此無重大仇隙，指證態度明確
      肯定、指證係基於自由意識、彼此常有互供有無之現象等）相符者，自應認其
      所為不利於被告之指證已有前述各項相關事實情況證據以資佐證，而強化其證
      言之憑信性，此時，法院即應依其職權本於法律規定之採證法則判斷其證言之
      憑信性以認定事實，不應執著於未能查得其他「直接物證」或其他所謂之直接
      「補強證據」，即對購買者所為對被告不利之明確指證，全然棄置不採，而遽
      為被告無罪之諭知，惟依前述說明，本件犯罪樣態既無任何物證及證人指證以
      外之其他直接證據以資參證，因此，所謂之補強證據應從廣義解釋，認前述與
      判斷證人證言是否可信之各項相關事實情況均包括之，從而，法院為判斷購買
      者即證人所為之購買來源證述是否真實可信，仍應進一步詳查與本案相關之各
      項情況及事實，亦即購買者即證人與被告之關係、彼此交往之背景、有無重大
      恩怨糾葛，確認證人無懷怨誣陷被告之可能後，再觀察被告是否有沾染安非他
      命之惡習及其與安非他命接觸之程度，以及證人所述其向被告購買安非他命之
      時間、地點、價額、次數及數量是否明確，前後是否相符，有無重大矛盾或瑕
      疵，其所為不利於被告指證之語意是否堅決，態度是否肯定，其指證購買安非
      他命情節是否合於經驗法則及論理法則，被告否認之態度以及所為各項辯解及
      其聲請調查之證據是否可推翻證人對其不利之指證而採為其有利之認定依據等
      各項相關情況，以作為認定被告是否犯罪之依據。查被告與證人丙○○、乙○○彼此間並無任何糾紛及仇隙，此業據被告於本院審理時供明在卷，證人丙○○、乙○○應無構詞誣陷被告之動機，且於本院調查時，證人丙○○、乙○○
      與被告當庭對質時，證人丙○○、乙○○仍具結堅稱曾於前揭時、地向被告購
      買安非他命，證人丙○○、乙○○與被告均居住於知本地區，若其所言不實，
      陷害被告遭科處重刑，不僅自攬偽證之刑責，日後亦無法見容於鄉里之間，證
      人丙○○、乙○○當不至於為如此損人不利己之愚行；參之證人丙○○、乙○○均因施用毒品而送執行觀察勒戒或強制戒治處分，且於渠等居住處所或身上
      查獲購自被告之第二級毒品安非他命，是其所為之證詞，尚可採信。
    (四)查販賣第二級毒品安非他命係政府嚴予查緝之違法行為，非可公然為之，不論
      是瓶裝或紙包之安非他命，均可任意分裝或增減其分量，而每次買賣之價量，
      亦隨時隨雙方關係之深淺、當時之資力、需求程度及對行情之認知等因素，機
      動的調整，被告可依買受人之需求按原包裝賣出或再分裝為小包出售，則無論
      以原包裝賣出或分裝後再行出賣之每包售價，均可因賺取價差而牟得利益，至
      為昭然；況安非他命價格昂貴，取得不易，且為政府嚴予查緝之犯罪，凡為販
      賣之不法勾當者，苟無利可圖，應無甘冒被查緝法辦重刑之危險，平白無端義
      務為該買賣之工作，而被告與證人丙○○、乙○○間並非親故至交，苟無利得
      ，豈會甘冒重刑之風險，一再代為購買之理，是其販入之價格必較售出之價格
      低廉，而有從中賺取買賣差價牟利之意圖及事實，應屬合理之認定。
    (五)公訴意旨另認被告於九十二年四月二十五日十五時許，在證人丙○○位於臺東
      縣臺東市○○路一九七號住處前，交付證人丙○○第二級毒品安非他命十二包
      （毛重共二六‧七七公克、淨重二二‧三三公克），請其代為保管。公訴人所
      認定之前揭事實，無非係以證人丙○○於警詢、偵查中之證述及扣案之安非他
      命十二包為唯一之論據，此外別無其他積極之證據。訊之被告則堅決否認曾交
      付扣案之安非他命十二包予證人丙○○，亦堅詞否認該十二包安非他命係伊所
      有。經查，證人丙○○於本院調查時到庭具結證稱：被告於九十二年四月二十
      五日下午二、三時許，到己○○住處外面找伊，是檳榔攤的庚○叫伊出去，被
      告當時就站在檳榔攤前面，有一部白色自用小客車停在不遠的地方，被告表示
      要跟朋友講事情，而將一包東西寄放在伊那裡，後來那包東西就是被搜到的十
      二包安非他命等語（詳本院九十二年八月二十一日訊問筆錄）。證人庚○則於
      本院調查時結稱：當時伊確有叫丙○○出來，但伊並未看到被告，亦未注意到
      是否有人下車等語。證人即負責監視現場之臺東縣憲兵隊人員戊○○、丁○○
      則均具結陳稱：伊等當時所監視之白色自用小客車並未有人下車，只看到丙○○站在車邊與車內之人講話，至車內之人是否為被告，伊等並未看清楚等語。
      依前揭證人丙○○之證詞，被告是在車外檳榔攤旁交付安非他命十二包，惟負
      責監視現場之證人戊○○、丁○○二人卻證稱並未發現有人下車，亦不確定當
      時被告是否在車內，參之被告果真在屋外喊叫證人丙○○之名字，並站在檳榔
      攤旁交付安非他命，則從檳榔攤跑去屋內叫證人丙○○出來之證人庚○焉有未
      發現被告之理？是本件扣案之安非他命十二包是否確係被告交付予證人丙○○
      ，已非無疑，依「罪疑惟輕」之法理，此部分之犯行，尚難遽予採信。此外，
      本院復查無其他積極證據足資佐證被告確曾交付上開扣案之第二級毒品安非他
      命十二包予丙○○，自難認定前開十二包安非他命係被告交付證人丙○○。
    綜上查證，足認被告所辯，顯係事後卸責之詞，不足採信。本件事證明確，被告
    販賣第二級毒品安非他命之犯行堪予認定，應依法論科。
二、查安非他命係毒品危害防制條例第二條第二項第二款所稱之第二級毒品，核被告
    所為，係犯毒品危害防制條例第四條第二項之販賣第二級毒品罪。其非法持有第
    二級毒品安非他命之低度行為，為販賣之高度行為所吸收，不另論罪。其先後多
    次販賣第二級毒品安非他命予證人丙○○、乙○○之行為，時間緊接，所犯為同
    一構成要件之罪，顯係基於概括之犯意為之，而成立連續犯，應依法論以一罪，
    並加重其刑，但因無期徒刑不得加重，僅就法定本刑中有期徒刑部分加重其刑。
    爰審酌被告身強力壯，不思奮發向上，竟為謀一已之私利，販賣第二級毒品予他
    人，嚴重損及國民健康，惟本件被告販賣第二級毒品之對象僅有二人，次數及所
    得利益亦非巨額等一切情狀，量處如主文所示之刑。
三、扣案之第二級毒品安非他命二包（含袋共重三‧○九公克、淨重共二‧五三公克
    ），係被告販賣予證人丙○○之違禁物，爰依毒品危害防制條例第十八條第一項
    前段之規定沒收銷燬之。另扣案證人乙○○所持有之第二級毒品安非他命一小包
    （毛重○‧六公克），業經本院裁定沒收銷燬，並由檢察官執行銷燬完畢，此有
    本院九十二年度聲字第五○一號刑事裁定書、臺灣臺東地方法院檢察署檢察官扣
    押（沒收）物品處分命令一份附卷足憑，而不再諭知沒收銷燬。至於在證人乙○○所搭乘之車內所扣得之吸食器一組、在證人丙○○居住處所扣得之刮勺共八支
    、安非他命分裝袋三個、吸食器一組、在被告住處扣得之吸食器二組、殘渣袋一
    個、刮勺一支等物品，均非本案販賣毒品之證據，亦不宣告沒收。被告以一千元
    或二千元不等之價格販賣第二級毒品安非他命予證人丙○○十餘次，此部分被告
    販賣第二級毒品安非他命之所得，以最有利於被告之計算方式，應認係一萬元（
    一千元乘以十次），加上另外販賣安非他命予證人丙○○五千元、予證人乙○○
    共一千八百元等部分，本件被告販賣第二級毒品所得係一萬六千八百元，應依毒
    品危害防制條例第十九條第一項之規定沒收之，如全部或一部不能沒收時，以其
    財產抵償之，惟因其等犯罪所得為金錢，故尚無同條項所定追徵其價額之問題，
    附此敘明。
四、至扣案之第二級毒品安非他命十二包（含袋共重二六‧七七公克、淨重共二二‧
    三三公克），尚難認定係被告交付予證人丙○○乙節，已如前述，其並非本案被
    告販賣毒品之證據，且該十二包白色粉末，亦未經移送機關及公訴人送請鑑定是
    否確係第二級毒品安非他命無誤，自不得於本案諭知沒收銷燬之，應由檢察官另
    行處理。
據上論斷，應依刑事訴訟法第二百九十九條第一項前段，毒品危害防制條例第四條第
二項、第十八條第一項前段、第十九條第一項，刑法第十一條前段、第五十六條，判
決如主文。
本案經檢察官陳文貴到庭執行職務。
中      華      民      國    九十三    年      一      月     三十     日
                                臺灣臺東地方法院刑事第一庭
                                    審判長法  官    陳弘能
                                          法  官    林卉聆
                                          法  官    鄭峻明
右正本證明與原本無異。
如不服本判決，應於判決送達後十日內向本院提出上訴狀。（須附繕本）
「切勿逕送上級法院」
                                          書記官    張建成
中      華      民      國    九十三  年      二      月       五     日
附記：
毒品危害防制條例第四條
製造、運輸、販賣第二級毒品者，處無期徒刑或七年以上有期徒刑，得併
科新台幣七百萬元以下罰金。
